【裁判字號】    92,上易,506
【裁判日期】    920724
【裁判案由】    竊盜
【裁判全文】
臺灣高等法院臺南分院刑事判決             九十二年度上易字第五六號     Ｃ
      上  訴  人  臺灣台南地方法院檢察署檢察官
      被      告  丙  ○  ○
右上訴人因被告竊盜案件，不服中華民國九十二年五月一日臺灣台南地方法院九十一
年度易字第四八○號第一審判決（起訴案號：臺灣台南地方法院檢察署九十年度偵字
第一三四○八號），提起上訴，本院判決如左：
      主      文
上訴駁回。
      理      由
一、公訴意旨略以：被告丙○○與甲○○（另由台灣高雄地方法院判處有期徒刑二年
    ，甲○○不服提起上訴，現由台灣高等法院高雄分院審理中）及溫文裘（經臺灣
    高等法院高雄分院判處有期徒刑二年六月確定）共同意圖為自己不法之所有，基
    於概括犯意，先於民國（下同）八十八年九月間某日，在屏東縣屏東市○○路二
    二六之六號乙○○所營「茂林電器行」，由溫文裘在外把風，甲○○及丙○○則
    自屋後，持客觀上具殺傷力螺絲起子，破壞鐵門進入屋內，竊取乙○○所有分離
    式冷氣一部、茶桌一組及新台幣（下同）一千餘元。復於八十九年七月或八月間
    某日，在屏東縣滿州鄉佳樂水風景區收費站，由溫文裘在外把風，甲○○及被告
    丙○○自收費站後面，持客觀上具殺傷力螺絲起子，破壞收費站門窗玻璃，進入
    收費站，再持前開螺絲起子破壞保險箱，竊取三萬餘元，得手後，三人朋分花用
    殆盡。嗣於八十九年六月九日凌晨三時許，在高雄市○○○路與復橫路口，溫文
    裘經警查獲，依其供述，循線查獲被告丙○○。因認被告丙○○涉犯刑法第三百
    廿一條第一項加重竊盜罪嫌云云。
二、按犯罪事實應依證據認定之，無證據不得推定其犯罪事實，刑事訴訟法第一百五
    十四條定有明文。又認定不利被告之事實，須依積極證據，苟積極證據不足為不
    利被告事實之認定時，即應為有利被告之認定，更不必有何有利證據（最高法院
    三十年上字第八一六號判例參照）。再按共同被告不利於己陳述，固得採為其他
    共同被告犯罪證據，惟此項不利陳述，須無瑕疵可指，而就其他方面調查，又與
    事實相符，始得採為其他共同被告犯罪事實之認定（最高法院四十六年度臺上字
    第四一九號判例參照）。又依刑事訴訟法第一百五十六條第二項規定，被告之自
    白，不得作為有罪判決唯一證據，仍應調查其他必要證據，以察其是否與事實相
    符。立法目的乃欲以補強證據擔保自白之真實性，亦即以補強證據之存在，藉此
    限制自白在證據上價值，防止偏重自白，發生誤判危險。以被告自白，作為其自
    己犯罪證明時，尚有此危險；以其作為其他共犯罪證時，不特在採證上具有自白
    虛偽性之同樣危險，且共犯自白，難免有嫁禍他人，而為虛偽供述危險。是則利
    用共犯自白，為其他共犯之罪證時，其證據價值如何，按諸自由心證主義原則，
    固屬法院自由判斷範圍。但共同被告不利於己陳述，雖得採為其他共同被告犯罪
    證據，惟此項不利陳述，須無瑕疵可指，且就其他方面調查，又與事實相符者，
    始得採為其他共同被告犯罪事實之認定。若不為調查，而專憑此項供述，即為其
    他共同被告犯罪事實之認定，顯與刑事訴訟法第一百五十六條第二項規定有違。
    是以，在現行刑事訴訟法下，被告自白，或共同被告不利於己陳述，其證明力並
    非可任由法院依自由心證原則自由判斷，而應受有相當限制，亦即應採取證據法
    定主義內涵。即尚須另有其他必要補強證據，來補足其自白證明力，始得採為斷
    罪資料，此應為現代法治國原則下保障人權之基本要求。
三、查本件公訴人認被告丙○○有右揭加重竊盜犯行，無非以被害人乙○○及前屏東
    縣滿州鄉鄉長戊○○之指訴，暨同案被告溫文裘於警訊供述，因認被告有右述加
    重竊盜犯行，為其主要論據。
四、訊據被告丙○○堅決否認有右揭犯行，辯稱：伊不認識共犯甲○○，亦未曾到過
    屏東，至伊在八十八、八十九年間，因遭通緝，則均與女友丁○○，同住在台南
    等語（詳偵查卷一三四○八號十三、十四頁，偵查卷一二○八號卅一、卅二頁，
    原審卷廿二至廿四頁，本院上訴卷五二至五五頁）。經查：
  (一)被害人乙○○先於警訊指稱：大約在八十八年十月間，伊所營「茂林電器行」遭
    竊賊入侵，竊走分離式冷氣機一台，茶桌一組及一千餘元，竊賊係由茂林電器行
    後面撬開鐵門進入行竊，再開前面電動鐵門離開等語（詳九○號警卷卅二頁）。
    復於原審囑託臺灣屏東地方法院訊問時供稱：伊開設茂林電器行，曾於八十八年
    九月間，遭人侵入行竊，失竊冷氣機一台、現金一千多元及茶車一台等語（詳原
    審卷一三三頁）。另證人戊○○於警訊供稱：八十九年七、八月間，佳樂水風景
    區收費站，確遭竊賊撬開窗戶侵入，並撬開保險箱，竊取三萬餘元等情（詳九○
    號警卷廿九頁，原審卷一四○至一四一頁）。準此以觀，被害人乙○○、前屏東
    縣滿州鄉鄉長戊○○二人所供，均僅足以證明「茂林電器行」及屏東縣滿州鄉佳
    樂水風景區收費站，確曾遭竊事實而已，尚無從證明上開竊案，即係被告所為，
    本院自難僅憑被害人乙○○、前鄉長戊○○二人所供，即為被告不利之認定。
  (二)又共犯溫文裘於警訊固供稱：伊於八十八年間，與丙○○、甲○○等三人，前往
    屏東市某家中古電器行，共同於夜間進入行竊，竊得冷氣機一台、茶几一組及現
    金一千多元；復於八十九年七、八月間，由我們三人，前往墾丁國家公園鵝鸞鼻
    收費亭，由丙○○撬開窗戶，進入竊取現金三萬多元；「茂林電器行」竊案，是
    八十八年間，伊與丙○○、甲○○前往行竊，當時由丙○○駕駛小客車，載伊及
    甲○○共同前往；屏東縣佳樂水風景區收費站竊案，係於八十九年七、八月間，
    由丙○○駕駛小客車，載伊及甲○○等人前往云云（詳九○號警卷九頁背面、十
    一頁背面、十二頁）。嗣共犯溫文裘於另案偵查及審理時改稱：茂林電器行，我
    沒去過，僅聽丙○○提過而已，佳樂水也是如此，至伊在警訊承認，則係因警察
    作勢欲打伊，伊有壓力，所以亂說云云（詳原審卷廿至廿一頁）。是以，本件共
    犯溫文裘就有無與被告丙○○，共犯右揭加重竊盜犯行，先後供述不一，所供證
    言，顯有瑕疵，自難輕信。
  (三)參以共犯溫文裘於原審另供稱：丙○○未參與竊盜犯行，在警訊時，伊因警察不
    相信，又害怕被借出去時會被打，所以供稱丙○○有參與竊盜犯行等語（詳原審
    卷六三至六五頁），核與共犯甲○○於偵審中供稱：伊不認識丙○○，溫文裘告
    訴伊，因其受不了借提，所以才供稱曾與丙○○共犯上開竊案，實際上，本件與
    丙○○無關等語相符（詳一三四○八號偵查卷廿一頁，原審卷七三頁）。以此觀
    之，共犯甲○○所供：其不認識被告等語，核與被告丙○○所辯情節相符。益證
    被告丙○○所辯，非屬虛妄，應堪採信。
  (四)此外被告同居女友丁○○於原審及本院均證稱：丙○○於八十七年間，與伊在臺
    南縣永康市○○路三四九號八樓同居，迄八十九年九月十九日入監服刑止，丙○○未曾到過屏東，更未聽過溫文裘、甲○○姓名；伊與被告丙○○同居期間，丙○○以收留流浪狗，繁殖寵物狗維生等語（詳原審卷卅八、卅九頁，本院上訴卷
    四○至四二頁）。被告所辯：未曾前往屏東，不識甲○○等語，非全然無據。
五、綜上所述，共犯溫文裘所供，不僅前後不一，且互相矛盾而有瑕疵，要與事實不
    符。而被害人乙○○及證人戊○○指訴，均僅得以證明「茂林電器行」及「佳樂
    水收費站」，確有遭人行竊事實。然依上判例所示，尚難僅憑渠等供述，即遽對
    被告論以罪刑。此外復查無其他積極證據，足認被告丙○○有公訴人所指右述竊
    盜犯行。綜上，本件被告犯罪尚屬不能證明，自應為被告無罪諭知，以昭公允。
六、原審以被告罪嫌不足，因予被告無罪諭知。本院經核，原判決認事用法，均無違
    誤。上訴意旨，仍執陳詞，指摘原判決不當，為無理由，應予駁回。
據上論斷，應依刑事訴訟法第三百六十八條，判決如主文。
本案經檢察官楊治宇到庭執行職務。
中    華    民    國      九十二      年      七      月      二十四    日
                                  臺灣高等法院臺南分院刑事第六庭
                                      審判長法官  蔡    崇    義
                                            法官  許    進    國
                                            法官  董    武    全
右正本證明與原本無異。
不得上訴。
                                      法院書記官  黃    全    忠
中    華    民    國      九十二      年      七      月      二十五    日


司法院資訊處製作；財團法人民間司法改革基金會備份。
